臺灣橋頭地方法院刑事判決　　　　　　　109年度易字第350號
公　訴　人　臺灣橋頭地方檢察署檢察官
被　　　告　劉保國



選任辯護人　何紫瀅律師
上列被告因竊盜案件，經檢察官提起公訴（109 年度偵緝字第43
9 號），本院判決如下：
    主  文
劉保國犯攜帶兇器竊盜罪，處有期徒刑陸月，如易科罰金，以新
臺幣壹仟元折算壹日。緩刑肆年，並應向檢察官指定之政府機關
、政府機構、行政法人、社區或其他符合公益目的之機構或團體
，提供捌拾小時之義務勞務，並接受法治教育課程貳場次，緩刑
期間付保護管束。
未扣案之犯罪所得新臺幣玖仟陸佰元沒收，於全部或一部不能沒
收或不宜執行沒收時，追徵其價額。
    事  實
一、劉保國基於意圖為自己不法所有之加重竊盜犯意，於民國10
    9 年2 月1 日凌晨1 時31分許，在高雄市○○區○○街000
    ○0 號邱得龍所經營之「洗思特洗衣店」內，趁無人注意之
    際，持客觀上足以為兇器使用之斜口鉗1 支破壞上開店內之
    兌幣機鎖頭（毀損部分未據告訴），竊取兌幣機內之現金新
    臺幣（下同）9,600 元，得手後逃離現場。嗣因邱得龍發覺
    有異，經調閱店內之監視器影像後報警處理，始查悉上情。
二、案經邱得龍訴由高雄市政府警察局湖內分局報告臺灣橋頭地
    方檢察署檢察官偵查起訴。
    理  由
壹、程序部分
    按被告以外之人於審判外之言詞或書面陳述，除法律有規定
    者外，不得作為證據；被告以外之人於審判外之陳述，雖不
    符前4 條之規定，而經當事人於審判程序同意作為證據，法
    院審酌該言詞陳述或書面陳述作成時之情況，認為適當者，
    亦得為證據，刑事訴訟法第159 條第1 項、第159 條之5 第
    1 項分別定有明文。本判決所引用被告劉保國以外之人於審
    判外之陳述，因檢察官、被告及其辯護人於準備程序中均表
    示同意有證據能力（見易卷第172 頁），本院審酌前開證據
    資料作成時之情況，尚無違法不當及證明力明顯過低之瑕疵
    ，亦認為以之作為證據應屬適當，依刑事訴訟法第159 條之
    5 第1項規定，均有證據能力。
貳、實體方面
一、認定事實所憑之證據及理由
    前開犯罪事實，業據被告於偵查及本院審理時均坦承不諱（
    見偵緝卷第14頁，易卷第264 頁），核與證人即告訴人邱得
    龍於警詢時之證述大致相符（見警一卷第3 至5 頁），並有
    刑案現場照片、竊嫌之人臉辨識畫面、本院勘驗筆錄及勘驗
    擷圖附卷可稽（見警一卷第7 至17頁，易卷第166 至170 頁
    、第177 至223 頁），足徵被告自白與事實相符，堪予採信
    。綜上所述，本案事證明確，被告前揭犯行堪以認定，應依
    法論科。
二、論罪科刑
  ㈠按刑法第321 條第1 項第3 款所稱兇器，其種類並無限制，
    凡客觀上足對人之生命、身體、安全構成威脅，具有危險性
    之兇器均屬之，且祇須行竊時攜帶此種具有危險性之兇器為
    已足，並不以攜帶之初有行兇之意圖為必要（最高法院79年
    度台上字第5253號判決要旨可資參照）。經查，被告持以行
    竊之斜口鉗1 支雖未扣案，惟既足以破壞兌幣機之鎖頭，顯
    見其質地堅硬，客觀上足以對人之生命、身體、安全構成威
    脅，而屬具有危險性之兇器無訛。是核被告所為，係犯刑法
    第321 條第1 項第3 款之攜帶兇器竊盜罪。
  ㈡按行為時因精神障礙或其他心智缺陷，致不能辨識其行為違
    法或欠缺依其辨識而行為之能力者，不罰；行為時因前項之
    原因，致其辨識行為違法或依其辨識而行為之能力，顯著減
    低者，得減輕其刑，刑法第19條第1 項、第2 項固有明文。
    惟按行為人之精神狀態究竟如何，事實審法院非不得視個案
    情節，綜合其當時各種言行表徵，就顯然未達此程度之精神
    狀態者，逕行判斷，並非概須送請醫學專家鑑定，始得據為
    審斷之基礎（最高法院96年度台上字第6992號判決意旨參照
    ）。查被告雖為中度智能障礙之身心障礙者，有中華民國身
    心障礙證明及高雄市前鎮區身心障礙者鑑定表在卷可佐（見
    審易卷第51至59頁），然經本院當庭勘驗現場監視器錄影畫
    面結果略以：被告騎乘腳踏車至「洗思特洗衣店」，其進入
    店內後，先行翻看桌上書籍及置物櫃內之物品，隨後至兌幣
    機前摸找上方鎖頭，並取出口袋內之斜口鉗1 支破壞鎖頭，
    期間多次往大門方向張望，接著搖動、拉開兌幣機之機殼，
    拉出抽屜取出鈔票，並伸手至抽屜後方深處確認無其他鈔票
    後，將抽屜放回原處並闔上兌幣機機殼，再以置物櫃上之塑
    膠袋裝取鈔票，離開店內並將塑膠袋及鈔票放置於腳踏車車
    籃後，騎乘腳踏車離開現場等節，有本院勘驗筆錄及勘驗擷
    圖附卷可參（見易卷第166 至170 頁、第177 至223 頁），
    可見被告於行竊時尚知觀察周遭情況，持續確認無人進入店
    內，顯然其知悉所為係屬違法，且其下手破壞鎖頭、行竊之
    動作明快連貫，事後亦恢復兌幣機之外觀以掩飾遭竊之事實
    ，其行為具有現實感，並無怪異之舉，堪認其整體行竊過程
    之行為合於事理邏輯，顯非處於意識模糊不清或欠缺辨識能
    力之情狀，故難認被告於本案行為時有何刑法第19條第1 項
    、第2 項所定情形，自無從依上開規定阻卻其責任能力或減
    輕其刑。
  ㈢爰審酌被告不思循正當途徑獲取財物，為貪圖一己私利，率
    爾攜帶兇器竊取他人之財物，顯然缺乏尊重他人財產權之觀
    念；惟被告犯後坦承犯行，並與告訴人達成和解，經告訴人
    表示同意法院從輕量刑等情，有和解書在卷可參（見易卷第
    277 頁），兼衡其犯罪之動機、手段、所竊財物價值，及其
    小學肄業之智識程度、無業、仰賴社會補助維生、家境狀況
    貧窮、領有中度身心障礙證明（見審易卷第51至53頁，易卷
    第264 頁）等一切情狀，量處如主文所示之刑，並諭知如易
    科罰金之折算標準。
  ㈣查被告於76年間曾因竊盜案件，經臺灣高雄地方法院以76年
    度訴字第147 號判決判處有期徒刑6 月確定，於76年7 月7
    日因徒刑執行完畢出監；再因竊盜案件，經臺灣臺南地方法
    院以83年度訴緝字第26號判決判處有期徒刑8 月，緩刑4 年
    確定，嗣緩刑期滿，而緩刑之宣告未經撤銷，是依刑法第76
    條前段規定，該案有期徒刑之宣告業已失其效力，且被告迄
    至本案前，未再有其他因故意犯罪受有期徒刑以上刑之宣告
    ，有臺灣高等法院被告前案紀錄表在卷可佐（見易卷第271
    至273 頁）。茲念其因一時失慮以致誤罹刑章，犯後已坦承
    犯行，顯知悔悟，並已與告訴人達成和解，業如前述，諒被
    告經此偵審程序及科刑之宣告後，應能知所警惕而無再犯之
    虞，且一般刑罰本質係以防衛社會、矯治教化及預防犯罪等
    目的而對行為人施以制裁，而緩刑之宣告，則旨在藉由刑之
    執行猶豫，給予行為人自新之機會，復考量本案告訴人表示
    同意給予被告緩刑之機會，有上開和解書存卷可參，本院綜
    核各情，認上開對被告所宣告之刑以暫不執行為適當，爰依
    刑法第74條第1 項第2 款之規定，併予宣告緩刑4 年，以啟
    自新。又緩刑期內為使被告知法守法、謹言慎行，且導正其
    行為與保持良好品行以避免再犯，並審酌被告身心狀況、生
    活條件等情，爰依刑法第74條第2 項第5 款、第8 款之規定
    ，命被告應向檢察官指定之政府機關、政府機構、行政法人
    、社區或其他符合公益目的之機構或團體，提供80小時之義
    務勞務，及完成法治教育課程2 場次，並依同法第93條第1
    項第2 款規定，宣告被告應於緩刑期間付保護管束，俾能由
    觀護人予以適當督促。另依刑法第75條之1 第1 項第4 款規
    定，違反上開緩刑負擔情節重大，足認原宣告之緩刑難收其
    預期效果，而有執行刑罰之必要者，得撤銷緩刑之宣告，附
    此敘明。
三、沒收部分
    按供犯罪所用之物，屬於犯罪行為人者，得沒收之；犯罪所
    得，屬於犯罪行為人者，沒收之。前2 項之沒收，於全部或
    一部不能沒收或不宜執行沒收時，追徵其價額。刑法第38條
    第2 項前段、第38條之1 第1 項前段、第3 項分別定有明文
    。經查：
  ㈠被告所竊得之現金9,600 元，為其犯罪所得，雖未扣案，仍
    應依刑法第38條之1 第1 項、第3 項規定宣告沒收，並於全
    部或一部不能沒收或不宜執行沒收時，追徵其價額。
  ㈡至於未扣案之斜口鉗1 支，固為被告本案犯罪所用之工具，
    惟被告否認為其所有，且卷內亦無積極證據足認係被告所有
    ，爰不予宣告沒收。
據上論斷，應依刑事訴訟法第284 條之1 、第299 條第1 項前段
，判決如主文。
本案經檢察官周韋志提起公訴，檢察官李侃穎、林世勛到庭執行
職務。
中    華    民    國   110    年    10    月    5     日
                  刑事第二庭  法  官  李怡靜
　
以上正本證明與原本無異。
如不服本判決應於收受判決後20日內向本院提出上訴書狀，並應
敘述具體理由。其未敘述上訴理由者，應於上訴期間屆滿後20日
內向本院補提理由書( 均須按他造當事人之人數附繕本) 「切勿
逕送上級法院」。
中    華    民    國   110    年    10    月    5     日
                              書記官  楊芷心
　
附錄本案論罪科刑法條：
刑法第321條
犯前條第一項、第二項之罪而有下列情形之一者，處六月以上五
年以下有期徒刑，得併科五十萬元以下罰金：
一、侵入住宅或有人居住之建築物、船艦或隱匿其內而犯之。
二、毀越門窗、牆垣或其他安全設備而犯之。
三、攜帶兇器而犯之。
四、結夥三人以上而犯之。
五、乘火災、水災或其他災害之際而犯之。
六、在車站、港埠、航空站或其他供水、陸、空公眾運輸之舟、
    車、航空機內而犯之。
前項之未遂犯罰之。